【裁判字號】    94,訴,4362
【裁判日期】    950628
【裁判案由】    給付貨款
【裁判全文】
臺灣臺北地方法院民事判決              94年度訴字第4362號
原        告    陽鼎實業股份有限公司
法 定 代理人    乙○○
訴 訟 代理人    侯俊安律師
被        告    壹舜有限公司
兼法定代理人    甲○○
共        同
訴 訟 代理人    丙○○
上列當事人間請求給付貨款事件，本院於中華民國95年5 月11日
言詞辯論終結，判決如下：
    主      文
被告應連帶給付原告新臺幣貳拾貳萬肆仟玖佰零柒元，及其中新
臺幣貳萬肆仟玖佰零柒元部分，自民國九十四年十月十日起至清
償日止，按年息百分之二十計算之利息。
原告其餘之訴駁回。
訴訟費用由被告連帶負擔十分之一，餘由原告負擔。
本判決主文第一項得假執行。
原告其餘假執行之聲請駁回。
    事實及理由
(甲)程序方面：
  原告聲明原請求被告連帶給付新臺幣（下同）5,173,382 元，
  及其中2,073,382 元部分，自起訴狀繕本送達翌日起至清償日
  止，按年息20％計算之利息，此有起訴狀在卷可稽，嗣將聲明
  減縮如后述原告聲明所示，此亦有民事補充理由狀在卷足憑，
  依民事訴訟法第255 條第1項第3款規定，本院自應准許，合先
  敘明。
(乙)實體方面：
一原告主張：被告壹舜有限公司（下稱壹舜公司）於民國94年 3
  月1 日，以被告甲○○為連帶保證人，與原告簽立設備合約，
  約定壹舜公司向原告購買風機，總價3,100,000 元，依實際交
  貨進度於每月5 日前計價，付款100%，隔月10日請款，月結票
  期60天，逾期給付時按年息20％計算遲延利息，若雙方對本契
  約中任何一條有不履行或不完全履行之情形時，均視同違約，
  違約者必須賠償合約金額之違約金。嗣原告於附表所示94年 3
  、5、6月間交付壹舜公司282,000元、753,080元、 2,064,920
  元貨物，壹舜公司應於94年3月30日、同年5月30日、同年6 月
  30日交付60天遠期支票予原告，詎壹舜公司卻於94年6月3日、
  同年8月8日、同年9月13日、同年9月23日，支付原告 273,510
  元、751,852元、1,555,092元、494,970 元，則抵充壹舜公司
  應支付之遲延利息，壹舜公司尚積欠原告貨款48,321元，及自
  94年9月24日起算之遲延利息，並應賠償原告違約金3,100,000
  元，爰分別依設備合約第4、9條之約定及連帶保證之法律關係
  ，請求被告連帶給付3,148,321 元云云。並聲明：(一)被告應連
  帶給付3,148,321元，及其中48,321元部分，自94年9月24日起
  之清償日止，按年息20％計算之利息。(二)願供擔保，請准宣告
  假執行。
二被告則以：壹舜公司以甲○○為連帶保證人與原告簽立設備合
  約，原告分別於94年3月30日、同年5月23日、同年月26日、同
  年6月7日交付4批貨物予壹舜公司，並提早開立日期為94年4月
  13日、同年5月10日、同年月18日、同年月30日之統一發票4紙
  ，金額分別為282,000元、570,570元、182,512元、2,064,922
  元予壹舜公司。惟第1批貨物之統一發票開立日94年4月13日，
  已超過約定之計價日94年4月5日，壹舜公司依約以94年5月5日
  計價，並同意原告於94年6 月10日請款，壹舜公司依約應開立
  月結票期60日，即94年8 月10日之遠期支票付款，但因原告要
  求本批貨物提早付款，原告總經理陳耀乾同意折扣3％ 及負擔
  匯款費用，壹舜公司遂於94年6月3日電匯273,510 元予原告。
  另第2、3、4批貨出貨日期，均超過約定之當月5日計價日，壹
  舜公司遂於94年6月5日、同年7月5日計價，然壹舜公司本應於
  94年7月10日、同年8月10日讓原告請款，並交付原告月結票期
  60日之遠期支票，且應於94年9 月10日、同年10月10日給付票
  款予原告，但壹舜公司已於94年8月8日、同年9月13日、同年9
  月23日，提早電匯原告751,852元、1,555,092元、494,970 元
  。又依設備合約第6 條約定，貨交工地貨車可達地層面，而原
  告交貨時並無人員隨行到工地，壹舜公司須代僱堆高機下貨，
  原告方能順利交貨，代僱堆高機所生工資11,000元，應由原告
  負擔。另原告貨物製造有瑕疵，壹舜公司代為整修，所需費用
  為5,000元，亦應由原告負擔。故壹舜公司扣除前述3％現金折
  扣、匯款費用、僱用堆高機工資及貨物瑕疵代為整修等項費用
  後，已將剩餘貨款全數給付予原告，原告之請求，顯無理由云
  云，資為抗辯。並聲明：原告之訴及假執行之聲請均駁回。
三兩造不爭執之事實：
(一)壹舜公司於94年3月1日，以甲○○為連帶保證人，與原告簽立
  設備合約，約定壹舜公司向原告購買風機，總價3,100,000 元
  ，依實際交貨進度於每月5 日前計價，付款100%，隔月10日請
  款，月結票期60天，為兩造所不爭執，有設備合約在卷可稽。
(二)原告分別於附表所示94年3、5、6月間交付壹舜公司282,000元
  、753,080元、2,064,920元貨物，壹舜公司分別於94年6月3日
  、同年8月8日、同年9月13日、同年9月23日，各支付原告273,
  510元、751,852元、1,555,092元、494,970元，為兩造所不爭
  執，有統一發票、出貨明細表、送貨單在卷足憑。
四得心證之理由：
  本件兩造所爭執之處，應在於壹舜公司是否積欠原告貨款？及
  原告得否請求違約金？壹舜公司有關代僱堆高機工資及瑕疵抗
  辯是否有理由？
(一)有關貨款部分：
1.依兩造間設備合約第4、9條約定，被告應依實際交貨進度逐月
  於每月5日前計價，隔月10日請款，付款100％，月結票期60天
  ，逾期給付時按年息20％計算遲延利息。查原告於94年3 月11
  、21、30日交付壹舜公司價金共282,000 元貨物，依上開約定
  ，應於94年4月5日計價，原告於隔月10日即94年5 月10日請款
  ，壹舜公司應交付月結票期60天支票予原告，亦即壹舜公司於
  94年7月9日，負有給付該貨款之義務。而壹舜公司於94年6月3
  日，給付原告273,510元，尚不足8,490元，依上開規定，應自
  94年7月10日起，加計按年息20％計算之利息。
2.另原告於94年5月20、23、26日交付壹舜公司價金共753,080元
  貨物，依前開約定，應於94年6月5日計價，原告於隔月10日即
  94年7 月10日請款，壹舜公司應交付月結票期60天支票予原告
  ，亦即壹舜公司於94年9月8日，負有給付該貨款義務。而壹舜
  公司於94年8月8日，給付原告751,852元，尚不足1,228元，依
  民法第322條第1款、第323 條規定，債務已屆清償期者，儘先
  抵充，且應先抵充利息，次充原本。則壹舜公司積欠前開8,49
  0元，自94年7月10日起至94年8月8日止，共30天，按年息20％
  計算之利息，為142元，尚積欠原告貨款9,860元，及自94年 9
  月9日起按年息20％計算之利息。
3.又原告於94年6月4、7日交付壹舜公司價金共2,064,920元貨物
  ，依前開約定，應於94年7月5日計價，原告於隔月10日即94年
  8 月10日請款，壹舜公司應交付月結票期60天支票予原告，亦
  即壹舜公司於94年10月9 日，負有給付該貨款之義務。而壹舜
  公司分別於94年9月13、23日，各給付原告1,555,092元、494,
  970元，尚不足14,858元，計算至94年9月13日，壹舜公司給付
  原告1,555,092元時，壹舜公司積欠前開9,860元，自94年8月9
  日起至94年9月13日止，共35天，按年息20％計算之利息，為1
  89元，尚餘1,545,043元，加計壹舜公司於94年9月23日給付原
  告494,970元，共2,040,013元，扣除第三筆貨款2,064,920 元
  ，尚積欠24,907元，及自94年10月10日起，按年息20％計算之
  利息。故原告依設備合約第4、9條之約定，請求壹舜公司給付
  貨款及遲延利息，於上開數額內，始屬有據。
4.至被告辯稱原告總經理陳耀乾同意壹舜公司提前匯款，即給予
  3％ 貨款折扣，並同意負擔匯款費用30元云云，然原告否認之
  ，自應由被告舉證證明之。然查，證人陳耀乾證稱：伊並未代
  表原告同意壹舜公司提前匯款即給予3％ 貨款折扣，亦未同意
  負擔匯款費用30元等語（見本卷第106 頁反面）。另查，原告
  於94年3月11、21、30日交付壹舜公司價金282,000元貨物，壹
  舜公司應於94年7月9日，負有給付該貨款之義務，而壹舜公司
  於94年6月3日，給付原告2,735,140元，差額有8,490元，雖與
  282, 000元貨款3％即8,460元，加30元匯款費用，共8,490 元
  相符。惟原告於94年5月20、23、26日交付壹舜公司價金753,0
  80元貨物，壹舜公司應於94年9月8日給付，但壹舜公司於94年
  8月8日，給付原告751,852元，尚不足1,228元，與被告辯稱提
  前匯款折扣3％即22,592元，加30元匯款費用，共22,622 元，
  並不相符。且原告於94年6月4、7日交付壹舜公司價金2,064,9
  20元貨物，壹舜公司應於94年10月9 日給付，惟壹舜公司分別
  於94年9月13、23日，各給付原告1,555,092元、494,970 元，
  亦與被告辯稱提前匯款折扣3％ ，原告同意負擔匯款費用30元
  ，亦不相符。故綜上所述，足認被告上開所辯，尚不足取。
(二)有關違約金部分：
1.依兩造間設備合約第11條本文約定，若雙方對本契約中任何一
  條有不履行或不完全履行之情形時，均視同違約，違約者必須
  賠償合約金額之罰金違約賠償罰金。本件壹舜公司未依設備合
  約第4條約定給付原告全部價金，尚積欠24,907 元，已如前述
  ，則原告主張依上開約定，壹舜公司應賠償合約金額即3,100,
  000元之違約賠償罰金，自屬有據。
2.惟按約定之違約金額過高者，法院得減至相當之數額。民法第
  252條定有明文。末按當事人約定契約不履行之違約金過高者
  ，法院固得依民法第252條以職權減至相當之數額，惟是否相
  當仍須依一般客觀事實、社會經濟狀況及當事人所受損害情形
  ，以為酌定標準，而債務已為一部履行者，亦得比照債權人所
  受利益減少其數額（最高法院49年台上字第807 號判例要旨參
  照）。本件依設備合約第11條所約定之懲罰性違約金，於壹舜
  公司發生債務不履行時，原告雖得不待證明所受損害，係因債
  務不履行所致，及損害額之多寡，即得請求被告給付，惟如約
  定之數額與原告實際上損害，顯不相當時，本院自得依前述民
  法第252條之規定，參酌前述最高法院49年台上字第807號判例
  之意旨，予以酌減。是審酌原告因壹舜公司之債務不履行，受
  有遲延受領價金之損害，及因本件訴訟所支出聘請法律專業人
  員之費用等；惟原告上開遲延受領之價金，已按年息20％計算
  遲延利息，本院認為兩造約定之懲罰性違約金，即合約金額3,
  100,000元，與原告實際上所受之損害，顯不相當，應酌減為2
  00,000元，始為適當。
(三)有關壹舜公司代僱堆高機工資及瑕疵抗辯部分：
1.被告辯稱原告未依設備合約第6 條約定，貨物未交付至貨車可
  達地層面，亦無隨行人員，由壹舜公司代僱堆高機下貨，支出
  工資11,000元，且原告貨物製造有瑕疵，壹舜公司代為整修，
  支出費用5,000 元云云，但原告否認之，自應由被告舉證證明
  之，被告係提出分包承攬契約一份，匯款單四份，以為證明。
2.惟查，上開分包承攬契約係壹舜公司承攬訴外人三聯科技股份
  有限公司有關南科五期標準廠房空調及風管工程，承攬總價為
  11,445,000元，且四份匯款單金額分別為273,510元、751,852
  元、1,555,092元、494,970元，此有分包承攬契約、匯款單在
  卷可稽（見本院卷第47至49頁），與被告辯稱支出代僱堆高機
  工資11,000元，代為整修瑕疵費用5,000 元，並無關聯。此外
  ，被告始終無法提出其他證據，以證明壹舜公司有支出代僱堆
  高機工資11,000元，及原告交付貨物有瑕疵，壹舜公司有代為
  整修瑕疵支出費用5,000 元之事實。故被告前開抗辯，仍不足
  取。
五末按保證債務之所謂連帶，係指保證人與主債務人負同一債務
  ，對於債權人各負全部給付之責任者而言，此就民法第272 條
  第1項規定連帶債務文義參照觀之甚明（最高法院45年度台上
  字第1426號判例要旨參照）。本件依設備合約之約定，甲○○
  擔任壹舜公司前開貨款債務之連帶保證人，自應與壹舜公司就
  前揭貨款、違約金債務連帶負擔給付責任。則原告主張被告應
  連帶給付貨款、違約金，於貨款24,907 元、違約金200,000元
  ，合計共224,907 元之範圍內，即屬有據。從而，原告依設備
  合約第4、9條約定及連帶保證之法律關係，請求被告連帶給付
  224,907元，及其中24,907 元部分，自94年10月10日起至清償
  日止，按年息20％計算之利息之範圍內，為有理由，應予准許
  。逾此部分之請求，為無理由，應予駁回。
六另本判決主文第一項所命被告給付原告之金額，未逾 500,000
  元，依民事訴訟法第389 條第1項第5款之規定，應依職權宣告
  假執行。又原告其餘之訴既經駁回，其該部分假執行之聲請，
  因訴之駁回而失所附麗，不應准許。
七本件事證已臻明確，兩造其餘主張、陳述及所提證據，經審酌
  與本院前揭判斷不生影響，毋庸再予審酌，併此敘明。
八訴訟費用負擔之依據：民事訴訟法第79條、第85條第2項。
中    華    民    國    95    年    6    月    28    日
                    民事第六庭法      官  姜悌文
以上正本係照原本作成
如對本判決上訴，須於判決送達後20日內向本院提出上訴狀，並
依上訴利益繳納上訴費。
中    華    民    國    95    年    6    月    29    日
                              法院書記官  蔡炎暾


司法院資訊處製作；財團法人民間司法改革基金會備份。
